【裁判字號】    90,易,502
【裁判日期】    901114
【裁判案由】    違反毒品危害防制條例
【裁判全文】
臺灣基隆地方法院刑事判決                            九十年度易字第五０二號
    公  訴  人  臺灣基隆地方法院檢察署檢察官
    被      告  甲○○
右列被告因違反毒品危害防制條例案件，經檢察官提起公訴（九十年度毒偵字第一二
六三號）暨移送併案審理（九十年度偵字第一三一九號、第一三二四號），本院判決
如左：
    主  文
甲○○連續施用第二級毒品，累犯，處有期徒刑捌月。
    事  實
一、甲○○前因違反麻醉藥品管理條例案件，經法院判處有期徒刑五月確定，並於民
    國八十六年七月二十四日易科罰金執行完畢。又因施用毒品案件，經法院裁定送
    觀察、勒戒後，認無繼續施用毒品之傾向，由臺灣基隆地方法院檢察署檢察官於
    八十八年十月十一日以八十八年度毒偵字第五五二號為不起訴處分確定。嗣再因
    施用第二級毒品安非他命案件，經觀察、勒戒後，認有繼續施用毒品之傾向，先
    送強制戒治，並由臺灣基隆地方法院檢察署檢察官以八十九年度毒偵字第二○三
    五號聲請簡易判決處刑，本院於八十九年十月十四日以八十九年度基簡字第八三
    七號判決判處有期徒刑五月，該判決於八十九年十一月十六日確定，迄未執行。
    詎其不知悛悔，竟基於概括犯意，先於九十年六月二十二日凌晨一時十分許採尿
    前之四日內（扣除為警通知到場後至採尿期間）某時，在不詳地點施用第二級毒
    品安非他命一次；嗣又於九十年八月十二日下午及晚間，在其位於基隆市安樂區
    ○○○街六巷七十之二號三樓住處內，以將安非他命置於玻璃管內加熱產生煙霧
    ，加以吸食之方式，連續二次施用第二級毒品安非他命。嗣先於九十年六月二十
    二日經警通知調驗尿液送驗，嗣又分別於九十年八月十二日晚間十一時五十分許
    、同年八月十四日下午二時許為警在上址二度查獲，均採集其尿液送驗。因三度
    採集之尿液均呈甲基安非他命陽性反應，而悉上情。
二、案經基隆市警察局第一分局報告臺灣基隆地方法院檢察署檢察官偵查起訴及移送
    併案審理。
    理  由
一、訊據被告甲○○於本院調查中坦承其於九十年八月十二日下午及晚間連續二次施
    用第二級毒品安非他命等情，核與卷附基隆市衛生局基衛檢字第○九六一八號、
    ○九四八五號檢驗成績書及法務部調查局九十年十月十一日陸(一)字第九○○六
    二一一五號、第00000000號檢驗通知書所載情節相符，至其於本院審理
    中時而供稱從未曾施用安非他命，時而改稱僅於九十年八月十二日施用一次等前
    後不一之辯解，因與卷內事證不符，尚無足採，應以其先前於調查中之自白為實
    在。又被告雖矢口否認伊於九十年六月二十二日採尿前曾有施用安非他命之行為
    ，辯稱應係友人到伊住處施用安非他命，伊不慎吸入二手煙霧云云。然查：
  (一)依毒品檢驗學上之常規，尿液中安非他命反應所使用之檢驗方法，對於受檢驗者
    是否確有施用毒品行為之判斷，在檢驗學常規上恆有絕對之影響。其以酵素免疫
    分析或薄層定性分析等方式為初步篩檢者，因具有相當程度偽陽性之可能，如另
    以氣（液）相層析、質譜分析等較具公信力之儀器為交叉確認，因出現偽陽性反
    應之機率極低，核足據為對涉嫌人不利之認定，此亦為邇來我國實務所是認。經
    查被告於九十年六月二十二日經警通知調驗採集之尿液檢體，經臺灣檢驗科技股
    份有限公司檢驗呈甲基安非他命陽性反應，有該公司九十年七月六日編號ＣＺ0
    0000000000號濫用藥物尿液檢驗報告一紙在卷可佐；另本院依職權將
    該尿液檢體送法務部調查局複驗，經由該局採取篩檢（螢光偏極免疫分析法）及
    確認（氣相層析質譜儀分析法）二種鑑驗方法，檢驗結果亦呈甲基安非他命之陽
    性反應，復有該局九十年十月十一日陸(一)字第九○○六二一一七號檢驗通知書
    一紙在卷可稽，因出現偽陽性反應之機率極低，堪可認定被告確有施用第二級毒
    品安非他命之行為無訛。
  (二)另遍查目前醫學文獻，並無被動吸入安非他命之研究報告，有關數人共處一室於
    施用毒品者之旁，若非共處於密閉狹小之空間，並故意大量吸入該氣體（即二手
    煙），應不致於尿液中代謝出煙毒或甲基安非他命之反應，有卷附法務部調查局
    八十七年一月五日發技字第八六一一三五六二號函覆意見可佐，足認縱令果有
    被告所稱在旁施用安非他命，若非被告出於己意刻意大量吸入安非他命加熱產生
    之煙霧，自無於其尿液檢體中測出安非他命陽性反應之可能。茲被告於本院調查
    時既已供承並無故意吸食安非他命二手煙霧，則其辯稱並未施用第二級毒品安非
    他命乙節，殊無足採。
  (三)又第二級毒品安非他命成分之檢出與其施用方式、施用量、個人代謝情況、採尿
時間與檢測儀器之精密度等諸多因素有關，其經施用進入體內，百分之九十之施
    用劑量會在三至四日內由尿液排出，此有卷附法務部調查局九十年四月十二日
    陸(一)字第九○一三三三三五號函可佐，是本院認定被告另於九十年六月二十二日
    凌晨一時四十分許採尿前之四日內（扣除為警通知到場後至採尿期間）某時施用
    第二級毒品安非他命。
  (四)次查被告曾因施用毒品經裁定送觀察、勒戒，認無繼續施用毒品傾向，經檢察官
    為不起訴處分，嗣又因施用毒品案件，經裁定送觀察、勒戒後，認有繼續施用毒
    品傾向，經裁定送強制戒治，並經檢察官聲請簡易判決處刑，嗣經本院判處有期
    徒刑五月確定，有不起訴書處分書、判決書影本存卷可按。顯見被告為三犯以上
    施用第二級毒品，事證明確，被告犯行堪可認定，應依法論科。
二、按安非他命係第二級毒品，毒品危害防制條例第二條第二項第二款分別定有明文
    。查被告於右揭時、地，非法施用第二級毒品安非他命，核其所為，係犯毒品危
    害防制條例第十條第二項之施用第二級毒品罪，其持有第二級毒品之低度行為，
    應為施用第二級毒品之高度行為所吸收，不另論以持有第二級毒品罪。其先後三
    次施用第二級毒品之行為，時間緊接，犯罪構成要件相同，顯係基於概括之犯意
    為之，為連續犯，應依法加重其刑。經查檢察官雖僅就被告於九十年六月二十二
    日凌晨一時十分許採尿前之四日內某時，施用第二級毒品安非他命之犯行提起公
    訴，然未起訴部分既與上開部分有如前所述連續犯之裁判上一罪關係，自應為起
    訴效力所及，本院依法併予審理。查被告前曾受如事實欄所載有期徒刑之執行，
    此有臺灣高等法院被告全國前案紀錄表附卷可考，其於有期徒刑執行完畢後五年
    以內，再犯本件最重本刑為有期徒刑以上之刑之罪，為累犯，應遞加重其刑。爰
    審酌被告多次施用毒品，毫無決心加以戒除，此雖屬個人自殘行為，然考量被告
    甫因施用第二級毒品安非他命經法院裁定強制戒治，而於九十年五月十四日停止
    戒治出所後未幾，即繼續施用第二級毒品安非他命，顯見被告自制能力甚差，易
    受外界影響，亟需較長時間與原有生活環境隔離，方足以斷絕施用毒品之傾向等
    一切情狀，量處如主文所示之刑，以示儆懲。
三、扣案之吸食器、注射針筒、殘渣袋等物品，非屬違禁物，亦非專供施用毒品之器
    具，除被告堅決否認為其所有，復查無其他證據堪認係被告所有且供犯本罪所用
    之物，爰不另為沒收諭知。
四、據上論斷，應依刑事訴訟法第二百九十九條第一項前段，毒品危害防制條例第十
    條第二項，刑法第十一條前段、第五十六條、第四十七條，判決如主文。
本案經檢察官黃士元到庭執行職務。
中      華      民      國    九十      年     十一     月     十四     日
                                  臺灣基隆地方法院刑事第二庭
                                      審判長法  官  邱 志 平
                                            法  官  陳 志 祥
                                            法  官  楊 皓 清
右正本證明與原本無異。
對於本件判決如有不服，應於收受送達後十日內，向本院提出上訴書狀，上訴於臺灣
高等法院，並按他造當事人之人數附具繕本。
                                            書記官  邱 李 和
中      華      民      國    九十      年     十一     月     十四     日
附錄論罪法條
毒品危害防制條例第十條第二項：
施用第二級毒品者，處三年以下有期徒刑。


司法院資訊處製作；財團法人民間司法改革基金會備份。
